【裁判字號】    98,易,917
【裁判日期】    981231
【裁判案由】    違反毒品危害防制條例
【裁判全文】
臺灣屏東地方法院刑事判決               98年度易字第917號
公  訴  人  臺灣屏東地方法院檢察署檢察官
被      告  甲○○
上列被告因違反毒品危害防制條例案件，經檢察官提起公訴（98
年度毒偵字第1359號），嗣因被告就被訴事實為有罪之陳述，經
本院裁定適用簡式審判程序審理，判決如下：
    主  文
甲○○施用第二級毒品，處有期徒刑肆月，如易科罰金，以新臺
幣壹仟元折算壹日。
    事  實
一、甲○○前因施用毒品案件，經裁定送觀察、勒戒，因無繼續
    施用毒品之傾向，於88年2 月20日執行完畢。又於前開觀察
    勒戒執行完畢5 年內之89年間因施用毒品案件，經裁定送觀
    察勒戒，因認有繼續施用毒品傾向，再經裁定令入戒治處所
    施以強制戒治，嗣經裁定停止戒治，所餘戒治期間，付保護
    管束，於90年11月11日保護管束期滿未經撤銷，強制戒治視
    為執行期滿，刑責部分並經法院判決有罪確定。猶不知悔改
    ，明知甲基安非他命屬第二級毒品，不得持有及施用，仍基
    於施用第二級毒品甲基安非他命之犯意，於98年6 月6 日18
    時許，在屏東縣潮州鎮○○路33號住處，以將甲基安非他命
    置於鋁箔紙上以火燒烤後，吸食所產生煙霧之方式，施用第
    二級毒品甲基安非他命1 次。嗣於98年6 月11日因另案通緝
    ，在屏東縣潮州鎮○○里○○路103 號為警查獲，甲○○於
    警方尚未發覺其有為上開施用甲基安非他命之犯行前，即向
    警坦白供認有為本件施用毒品犯行，並由警方採集其尿液送
    驗，檢出甲基安非他命陽性反應，始查悉上情。
二、案經屏東縣政府警察局屏東分局報告臺灣屏東地方法院檢察
    署檢察官偵查起訴。
    理  由
一、按本件被告所犯係死刑、無期徒刑、最輕本刑為3 年以上有
    期徒刑以外之罪，其於準備程序就被訴事實為有罪之陳述，
    經本院告知簡式審判程序之旨，並聽取其與公訴人之意見後
    ，認無不得或不宜改依簡式審判程序進行之情事，依刑事訴
    訟法第273 條之1 第1 項規定，當庭裁定本件行簡式審判程
    序，合先敘明。
二、上揭犯罪事實，業據被告於本院審理中坦承不諱，此外並有
    屏東縣政府警察局屏東分局毒品案件涉嫌人尿液採證編號姓
    名對照表、台灣檢驗科技股份有限公司濫用藥物尿液檢驗報
    告各1 紙等，足認被告前揭自白與事實相符，本案事證明確
    ，被告犯行堪以認定。
三、次查就被告所為上開施用第二級毒品甲基安非他命犯行，依
    屏東縣政府警察局屏東分局屏警分偵字第0980019293號卷內
    所附查獲施用毒品案件報告表中之「最初令承辦警員得悉（
    或開始懷疑）嫌疑人涉有『本次』施用毒品犯行之原因」欄
    位之記載可知，本案被告於承辦警員產生具體懷疑前已先行
    自首，故可認定被告於警員尚無證據足以認定其有為施用毒
    品犯行前，即已主動向警員承認本件犯罪並接受裁判，故就
    被告本件施用第二級毒品犯行部分，被告所為應已符合刑法
    第62條前段自首之規定，並予述明。
四、再查修正毒品危害防制條例就施用毒品者，祇於「初犯」及
    「5 年後再犯」二種情形，有其追訴條件之限制，即須於初
    犯經觀察、勒戒或強制戒治釋放後，5 年內均無施用毒品之
    行為，始能認其前所實施之觀察、勒戒或強制戒治已足遮斷
    毒癮，而得於5 年後再犯時，再予適用初犯之規定，重行觀
    察、勒戒等程式。倘5 年內已經再犯，被依法追訴處罰，縱
    其第3 次（或第3 次以上）施用毒品之時間在初犯釋放5 年
    以後，即與「5 年後再犯」之情形有別，且因已於「5 年內
    再犯」，顯見其再犯率甚高，原實施觀察、勒戒或強制戒治
    ，已無法收其實效，而無5 年戒斷期之存在，自無再經觀察
    、勒戒及強制戒治之必要，應由檢察官逕行起訴（最高法院
    95年度台非字第59號、第65號判決意旨、95年度第7 次刑庭
    會議決議意旨參照）。查本案被告前曾因施用毒品案件，經
    裁定送觀察勒戒，因認無繼續施用毒品之傾向，於88年2 月
    20日執行完畢。又於前開觀察勒戒執行完畢5 年內之89年間
    因施用毒品案件，經裁定送觀察勒戒，因認有繼續施用毒品
    傾向，再經裁定令入戒治處所施以強制戒治，嗣經裁定停止
    戒治，所餘戒治期間，付保護管束，於90年11月11日保護管
    束期滿未經撤銷，強制戒治視為執行期滿，刑責部分並經法
    院判決有罪確定之事實，有臺灣高等法院被告前案紀錄表、
    臺灣高等法院在監在押全國紀錄表等在卷足參，則被告於前
    案經觀察、勒戒執行完畢後，於5 年內已經再犯，雖本案施
    用毒品之時間在初犯釋放5 年後，惟被告既已先於「5 年內
    再犯」，顯見其再犯率甚高，原實施觀察、勒戒已無法收其
    實效，而無5 年戒斷期之存在，參諸前揭判決及決議意旨，
    自無再經觀察、勒戒及強制戒治之必要，本院自應依法就被
    告本次施用毒品之犯行予以論罪科刑。
五、按甲基安非他命為毒品危害防制條例第2 條第2 項第2 款所
    規定之第二級毒品，核被告所為，係犯毒品危害防制條例第
    10條第2 項之施用第二級毒品罪。其施用第二級毒品前持有
    毒品之低度行為，為其施用毒品之高度行為所吸收（毒品危
    害防制條例第11條規定雖已於98年5 月20日修正公布現並已
    開始施行，惟除本案並未扣得被告持有超過該條例第11條第
    4 項所定純質淨重之第二級毒品，本院當僅得依經驗法則認
    定被告犯本件施用毒品之犯行時，當時所持有之毒品並未達
    上述條文所定之重量且已施用完畢外，檢察官亦未起訴被告
    有犯該條例第11條第4 項之罪，本院自毋庸為毒品危害防制
    條例第11條規定之新舊法比較），不另論罪。又被告本件施
    用第二級毒品犯行，如上所述符合自首規定，故本院予以減
    輕其刑。爰審酌被告前因毒品危害防制案件，曾經觀察勒戒
    、強制戒治等等處遇助其戒除毒品，仍未徹底戒絕毒品，又
    再次施用毒品，顯見其無戒毒悔改之意，惟念犯後坦承犯行
    ，且其施用毒品僅自戕一己之身體健康，尚未對他人造成危
    害，及上開施用毒品行為符合自首規定予以減輕，並兼衡其
    經濟狀況及智識程度等一切情狀，量處如主文所示之刑，並
    諭知易科罰金之標準如主文所示，以示懲儆。
據上論斷，應依刑事訴訟法第273 條之1 第1 項、第299 條第1
項前段，毒品危害防制條例第10條第2 項，刑法第11條前段、第
62條前段、第41條第1 項前段，判決如主文。
本案經檢察官劉昀到庭執行職務。
中    華    民    國    98    年    12    月    31    日
                  刑事第一庭    法  官  黃紀錄
以上正本證明與原本無異。
如不服本判決應於收受判決後10日內向本院提出上訴書狀，並
應敘述具體理由；其未敘述上訴理由者，應於上訴期間屆滿後
20日內向本院補提理由書（均須按他造當事人之人數附繕本）
「切勿逕送上級法院」。
中    華    民    國    98    年    12    月    31   日
                                    書記官  戴仲敏

司法院資訊處製作；財團法人民間司法改革基金會備份。
